【裁判字號】    89,訴,2974
【裁判日期】    900301
【裁判案由】    偽造文書
【裁判全文】
臺灣臺中地方法院刑事判決                        八十九年度訴字第二九七四號
    公  訴  人  臺灣臺中地方法院檢察署檢察官
    被      告  乙○○
                甲○○
                子○○
                己○○
                丙○○
右列被告因偽造文書案件，經檢察官提起公訴（八十八年度偵字第一九二０一號、第
一九二０二號），本院判決如左：
    主  文
甲○○、子○○、丙○○共同行使偽造私文書，足以生損害於他人，各處有期徒刑肆
月，如易科罰金，均以參佰元折算壹日。均緩刑貳年。
乙○○、己○○共同行使偽造私文書，足以生損害於他人，累犯，各處有期徒刑伍月
，如易科罰金，均以參佰元折算壹日。
如附表壹所示內容之各類所得扣繳暨免扣繳憑單正本伍張、如附表貳所示內容之在職
證明書與服務證明書上各服務單位之印文、各負責人之印文、及附表貳所示內容編號
貳、參、肆號所示各負責人之署押，均沒收。
    事  實
一、乙○○前曾於民國（以下同）八十二年間犯竊盜罪，經本院於八十二年二月十六
    日以八十二年度易字第七五七號判處有期徒刑三月確定，於八十三年九月二十五
    日入監執行完畢、己○○曾於八十三年間犯妨害自由罪，經本院於八十年六月十
    五日以八十三年度訴字第一六三０號判處有期徒刑五月，再經上訴由臺灣高等法
    院臺中分院於八十四年五月三十日以八十三年度上訴字第三一０八號駁回上訴而
    確定，並於八十四年七月二十五日易科罰金執行完畢，二人仍不知悔改；乙○○
    、己○○、甲○○、子○○、丙○○等五人（丁○○、庚○○、壬○○、辛○○
    、癸○○、謝戊○○部分另行審結），因急需現金週轉使用，適見中福興業有限
    公司（設於臺中市○○路○段八十一號六樓Ｃ室）所刊登代辦信用貸款之廣告，
    乃與如附表（一）所示之各業務員接洽，惟乙○○等五人，因未任職，或因年收
    入太低，不符合信用貸款核貸之條件。然該等業務員每辦成一件貸款，可向中福
    興業有限公司請領新臺幣（以下同）一萬五千元不等之佣金，遂提供偽造之各類
    所得扣繳暨免扣繳憑單（以下簡稱扣繳憑單）、服務證明書、在職證明書，以供
    客戶得以順利獲得申貸。乙○○等五人明知該情，竟仍分別與如附表（一）所示
    之各業務員基於偽造私文書等之共同犯意聯絡，由該等業務員分別提供乙○○等
    五人之年籍資料，經由同公司業務員陳思惠（另案經本院判處有期徒刑八月）委
    請真實姓名不詳而被稱呼為「林先生」之成年男子，於附表一所示之行使日期之
    前數日內，在不詳之處所，偽造如附表一所示之扣繳憑單，並將偽造如附表二所
    示之各服務單位及各負責人之印章，分別蓋用在同表所示內容之服務證明書與在
    職證明書上，且在該表編號二、三、四號所示內容之服務證明書上，同時偽造各
    該負責人之署押，以偽造乙○○等五人分別在各申報單位任職之在職證明書與服
    務證明書。乙○○等五人，繼於如附表一所示之行使時間，在中福興業有限公司
    內，由臺中市第十一信用合作社專門委員黃達政或經理鄭信吉核辦對保時，據以
    行使該偽造之扣繳憑單（正本、影本各一紙）、在職證明書、服務證明書，以向
    該信用合作社辦理「歡心理財」免保人消費性貸款三十萬元，致臺中市第十一信
    用合作社誤信乙○○等五人個人所得及職業符合該貸款條件而陷於錯誤，依該合
    作社「歡心理財」免保人消費性貸款辦法准予貸款各三十萬元，並核撥完畢，足
    生損害於如附表所示之各申報單位（服務單位）、各扣繳義務人（負責人）、臺
    中市第十一信用合作社就「歡心理財」免保人消費性貸款審核之正確性；乙○○
    等五人，於貸得三十萬元後，扣除貸款手續等費用外，尚需向中福興業有限公司
    購買納骨塔（每塔位約十二萬元），實得僅約十五萬元。迨八十八年一月二十七
    日，經員警在臺中市○○路○段八十一號六樓Ｃ室查獲中福興業有限公司違反公
    司法，再至臺中市第十一信用合作社扣取借款人之擔保放款保管資料袋，因而查
    悉上情。
二、案經臺中縣警察局烏日分局報請臺灣臺中地方法院檢察署檢察官偵查起訴。
    理  由
一、訊據被告乙○○、己○○、甲○○、子○○、丙○○等人固均直承有於右揭時間
    在中福興業有限公司內，與該公司之業務員接洽並提供貸款資料，以向臺中市第
    十一信用合作社辦理「歡心理財」免保人消費性貸款之情事，惟均矢口否認有何
    偽造私文書之犯行，均辯稱不知中福興業有限公司業務員所提供辦理貸款資料為
    偽造等云云；經查：被告乙○○等五人雖矢口否認有何偽造私文書等犯行云云，
    然證人黃達政、鄭信吉二人已分於偵查中（臺灣臺中地方法院檢察署八十八年度
    偵字第七五一五號八十九年一月二十七日上午九時三十八分偵查筆錄）證稱：他
    們（指借款人）在對保時，才在現場蓋上私章，表示他們所提出之資料真實等語
    ，而另案被告陳思惠亦於偵查中（臺灣臺中地方法院檢察署八十七年度偵字第二
    六四四八號偵查與警訊中）供稱：取得扣繳憑單之方式有二種，一種是向他人購
    買，一種是自己用手寫（按本件被告之扣繳憑單均非以手寫方式完成），向他人
    購買部分，每天都會有一個林先生打電話來問是否需要扣繳憑單，其提供林先生
    資料後，林先生就會交給所需的扣繳憑單，至於扣繳憑單上之資料，有些是由熱
    河路分公司的同事冒充稅務員打電話去查詢的，有些是依據名片上的資料；自己
    手寫的部分，有看過文心路的同事用手寫過等語，有該署檢察官八十八年度偵字
    第四五００號起訴書及陳思惠警訊筆錄影本各一份在卷可據；另中福興業有限公
    司之業務員蘇怡菁、張芝瑋、莊家容、廖子淇、陳碧雲、邱春龍、陳羿君、江耀
    度，郝鎮西、王清華、王宥筌、賴金華、張志鎮、黃玫雀、謝東峰、左竹君、王
    緒宏、劉振華、許世豐、林玉姿、石惠禎等人於臺灣臺中地方法院檢察署八十八
    年度偵字第七五一七號偵查中供稱：客戶都知道他們所提供之扣繳憑單、在職證
    明書、服務證明書是假的等語，此亦有該份偵查筆錄影本在卷可稽，足徵如附表
    一、二所示內容之扣繳憑單、在職證明書、服務證明書均係偽造，並為被告乙○○五人所明知；此外且有如附表一、二所示之扣繳憑單、在職證明書、服務證明
    書影本在卷可資佐證，是被告乙○○等五人所辯稱不知辦理貸款之資料為偽造等
    云云，自係事後卸責之詞，不足以採信，事證明確，被告乙○○等五人犯行，均
    堪以認定。
二、查扣繳憑單係刑法第二百十條所稱之私文書，在職證明書、服務證明書則屬同法
    第二百十二條之特種文書。被告乙○○等五人原不符合臺中市第十一信用合作社
    辦理「歡心理財」免保人消費性貸款之條件，竟意圖為自己不法之所有，以行使
    偽造扣繳憑單、在職證明書、服務證明書之詐騙方式申貸，致使臺中市第十一信
    用合作社因誤認被告乙○○等五人條件符合而准予申貸，已足生損害於如附表所
    示之各申報單位（服務單位）、各扣繳義務人（負責人）及臺中市第十一信用合
    作社貸款審核之正確性。是核被告乙○○等五人所為，均係犯刑法第二百十六條
    、第二百十條之行使偽造私文書罪、同法第二百十六條、第二百十二條之行使偽
    造特種文書罪、及同法第三百三十九條第一項之詐欺取財罪；被告乙○○等五人
    ，或因未任職，或因年收入太低，或因不符合臺中市第十一信用合作社核貸「歡
    心理財」免保人消費性貸款之條件，以行使偽造私文書及偽造特種文書之方式，
    致使臺中市第十一信用合作社陷於錯誤，以詐貸三十萬元，自亦有刑法第三百三
    十九條第一項之詐欺欺取財犯行，雖公訴人漏未論及，惟起訴事實已敘及，且該
    犯行與已起訴部分有方法與結果之牽連關係，屬裁判上一罪，本院自得併予審酌
    ，附此敘明。被告乙○○等五人偽造私文書及偽造特種文書之低度行為，應分為
    行使偽造私文書及行使偽造特種文書之高度行為所吸收，均不另論罪，再被告乙○○等五人同時、地行使偽造私文書及行使偽造特種文書，係一行為觸犯數罪名
    ，為想像競合犯，應依刑法第五十五條規定從一重之行使偽造私文書罪論處；又
    被告乙○○等五人所犯上開行使偽造私文書罪與詐欺取財罪間，有方法與結果之
    牽連關係，應依刑法第五十五條規定從一重之行使偽造私文書罪處斷。再被告乙○○前曾於八十二年間犯竊盜罪，經本院於八十二年二月十六日以八十二年度易
    字第七五七號判處有期徒刑三月確定，於八十三年九月二十五日入監執行完畢、
    被告己○○曾於八十三年間犯妨害自由罪，經本院於八十年六月十五日以八十三
    年度訴字第一六三０號判處有期徒刑五月，再經上訴由臺灣高等法院臺中分院於
    八十四年五月三十日以八十三年度上訴字第三一０八號駁回上訴而確定，並於八
    十四年七月二十五日易科罰金執行完畢（此有臺灣臺中地方法院檢察署刑案資料
    查註紀錄表及臺灣高等法遠被告全國刑案資料紀錄表各二份在卷可憑），其二人
    於五年之內，再犯本件有期徒刑以上之罪，為累犯，均應依刑法第四十七條之規
    定加重其刑。爰審酌被告乙○○等五人於犯後矯飾犯行，未見悔意，惟念其等本
    次犯行所得不多，所生危害亦非重大等一切情狀，量處如主文所示之刑，並依新
    修正刑法第四十一條第一項前段規定諭知易科罰金之折算標準（按刑法第四十一
    條原規定所犯最重本刑為三年以下有期徒刑以下之刑之罪，而受六個月以下有期
    徒刑或拘役之宣告者，得易科罰金，而該法條業經立法院三讀通過修正為所犯最
    重本刑為五年以下有期徒刑以下之刑之罪，而受六個月以下有期徒刑或拘役之宣
    告，得易科罰金，並經總統於九十年一月十日以華總一義字第九０００００三八
    ００號公布，於九十年一月十二日起生效，比較新舊法之規定，以新法較有利於
    被告乙○○等五人，自應適用裁判時之法律），以資懲儆。再被告甲○○、子○○、丙○○等三人前均未受有期徒刑以上刑之宣告，有臺灣臺中地方法院檢察署
    刑案資料查註紀錄表及臺灣高等法院被告全國刑案紀錄表各一份在卷可據，其等
    因一時失慮，偶罹刑章，本次犯行所得不多，所生危害非重，經此偵審程序及刑
    之宣告後，應知所惕勵，信無再犯之虞，本院認所宣告之刑以暫不執行為適當，
    併各予宣告緩刑二年，以啟自新。
三、如附表一所示之扣繳憑單五張，經被告乙○○等五人持向臺中市第十一信用合作
    社辦理貸款申請，除影本留存於臺中市第十一信用合作社外，正本均已返還被告
    乙○○等五人，此觀之前開扣繳憑單上載有：「本影本與正本相符，如有不實願
    負法律責任」等字樣甚明，是該扣繳憑單正本，既係被告乙○○等五人所有，且
    為供犯罪所用之物，雖未扣案，惟不能證明業已滅失，均應依刑法第三十八條第
    一項第二款規定宣告沒收；至扣繳憑單影本，已因持向臺中市第十一信用合作社
    行使並附入該貸款卷宗，已非被告乙○○等五人所有，爰不諭知沒收；如附表二
    內容所示之在職證明書、服務證明書，業因行使交付予臺中市第十一信用合作社
    申請貸款，雖非被告乙○○等五人所有，惟該在職證明書、服務證明書上之各服
    務單位之印文、各負責人之印文、附表二內容所示編號二、三、四號各負責人之
    署押，均係偽造，已如前述，依刑法第二百十九條規定，不問屬於犯人與否，均
    應依法沒收，自應諭知沒收之。末查：如附表二所示內容之在職證明書、服務證
    明書上所蓋用之各服務單位及各負責人之印章，核屬年籍不詳之「林先生」所偽
    造，而被告乙○○等五人，於偽造前揭文書時，均僅與如附表所示之業務員接洽
    ，與中間轉手之陳思惠、偽造印章之「林先生」未曾接觸，已據被告乙○○等人
    供稱在卷，被告乙○○等五人與陳思惠、「林先生」間難認有何共犯關係存在，
    該偽造之印章既為「林先生」所偽造，被告乙○○等五人與陳思惠、「林先生」
    間既無共犯關係存在，依從刑依附主刑之原則，自不得在本件諭知沒收，附此敘
    明。
據上論斷，應依刑事訴訟法第二百九十九條第一項前段，刑法第二條第一項前段、第
二十八條、第二百十六條、第二百十條、第二百十二條、第三百三十九條第一項、第
五十五條、第四十七條、第四十一條第一項前段、第七十四條第一款、第二百十九條
、第三十八條第一項第二款，罰金罰鍰提高標準條例第一條前段、第二條，判決如主
文。
中      華      民      國      九十      年     三     月     一       日
                                        法  官   梁   堯   銘
右正本證明與原本無異。
如不服本判決，應於送達後十日內向本院提出上訴狀（須附繕本），上訴於臺灣高等
法院臺中分院。
               書記官
中      華      民      國      九十      年      三      月    一      日
┌───────────────────────────────────┐
│附表一：（給付總額、扣繳總額單位為新臺幣）                            │
├──┬───┬────┬────┬──┬────┬───┬──────┤
│編號│所得人│給付總額│扣繳總額│年度│申報單位│扣  繳│  業 務 員  │
│    │姓  名│        │        │    │        │義務人│  行使日期  │
├──┼───┼────┼────┼──┼────┼───┼──────┤
│一、│乙○○│六十一萬│三萬六千│86  │中原建築│楊肇基│吳政霖      │
│    │      │零九百元│六百五十│    │物管理維│      │八十七年五月│
│    │      │        │四元    │    │護股份有│      │二十九日    │
│    │      │        │        │    │限公司  │      │            │
├──┼───┼────┼────┼──┼────┼───┼──────┤
│二、│甲○○│五十七萬│二萬四千│86  │光南超級│周興南│王新富      │
│    │   │二千六百│六百元  │    │市場    │      │八十七年六月│
│    │      │元      │        │    │        │      │二十五日    │
├──┼───┼────┼────┼──┼────┼───┼──────┤
│三、│子○○│七十萬五│四萬二千│86  │金勝昌有│涂林戀│廖子淇      │
│    │      │千八百元│三百四十│    │限公司  │鳳    │日期同右    │
│    │      │        │八元    │    │        │      │            │
├──┼───┼────┼────┼──┼────┼───┼──────┤
│四、│己○○│五十三萬│三萬二千│86  │普祿實業│吳明國│吳政霖      │
│    │      │四千六百│零七十六│    │股份有限│      │日期同右    │
│    │      │元      │元      │    │公司    │      │            │
├──┼───┼────┼────┼──┼────┼───┼──────┤
│五、│丙○○│六十三萬│三萬八千│86  │品園實業│巫子賢│張善耀      │
│    │      │七千四百│二百四十│    │有限公司│      │日期同右    │
│    │      │五十元  │七元    │    │   │      │            │
└──┴───┴────┴────┴──┴────┴───┴──────┘
┌───────────────────────────────────┐
│附表二：                                                              │
├──┬───┬────┬───┬───┬─────┬─────────┤
│編號│在職人│服務單位│職  稱│負責人│證明書日期│  備         註   │
│    │姓  名│        │      │      │          │                  │
├──┼───┼────┼───┼───┼─────┼─────────┤
│一、│乙○○│中原建築│主任  │楊肇基│八十七年五│在職證明書一份。  │
│    │      │物管理維│      │      │月十二日  │                  │
│    │      │護股份有│      │      │          │                  │
│    │      │限公司  │      │      │          │                  │
├──┼───┼────┼───┼───┼─────┼─────────┤
│二、│甲○○│光南超級│課長  │周興南│八十七年六│在職證明書一份、  │
│ │      │        │      │      │月一日、  │                  │
│    │      │        │      │      │八十七年六│服務證明書一份（其│
│    │      │        │      │      │月一日    │上偽造「周興南」之│
│    │      │        │      │      │          │署押一枚）。      │
├──┼───┼────┼───┼───┼─────┼─────────┤
│三、│子○○│金勝昌有│經理  │涂林戀│八十七六月│在職證明書一份、  │
│    │      │限公司  │      │鳳    │十九日、  │                  │
│    │      │        │      │      │八十七年六│服務證明書一份（其│
│    │      │        │      │      │月二十二日│上偽造「涂林戀鳳」│
│    │      │        │      │      │          │之署押一枚）。    │
├──┼───┼────┼───┼───┼─────┼─────────┤
│四、│己○○│普祿實業│經理  │吳明國│八十七年六│在職證明書一份、  │
│    │      │股份有限│      │      │月五日、  │                  │
│    │      │公司    │      │      │八十七年六│服務證明書一份（其│
│    │      │        │      │      │月五日    │上偽造「吳明國」之│
│    │      │        │      │      │          │署押一枚）。      │
├──┼───┼────┼───┼───┼─────┼─────────┤
│五、│丙○○│品園實業│副理  │巫子賢│八十七年六│在職證明書一份。  │
│    │      │有限公司│      │      │月十六日  │                  │
└──┴───┴────┴───┴───┴─────┴─────────┘
附錄論罪科刑法條
刑法第二百十六條
行使第二百十條至第二百十五條之文書者，依偽造、變造文書或登載不實事項或使登
載不實事項之規定處斷。
刑法第二百十條
偽造、變造私文書，足以生損害於公眾或他人者，處五年以下有期徒刑。
刑法第二百十二條
偽造、變造護照、旅券、免許證、特許證及關於品行、能力、服務或其他相類之證書
、介紹書，足以生損害於公眾或他人者，處一年以下有期徒刑、拘役或三百元以下罰
金。
刑法第三百三十九條
意圖為自己或第三人不法之所有，以詐術使人將本人或第三人之物交付者，處五年以
下有期徒刑、拘役或科或併科一千元以下罰金。
以前項方法得財產上不法之利益或使第三人得之者，亦同。
前二項之未遂犯罰之。


司法院資訊處製作；財團法人民間司法改革基金會備份。
